臺灣板橋地方法院民事判決　九十一年度婚字第四七三號
　　原　　　告　乙○○
　　被　　　告　甲○○
右當事人間請求離婚事件，本院判決如左：
    主    文
准原告與被告離婚。
訴訟費用由被告負擔。
    事    實
甲、原告方面：
一、聲明：求為判決如主文所示。
二、陳述：
  (一)兩造於民國七十六年一月十一日結婚，育有三名子女，惟被告染上毒癮，無法工
    作養家，生活重擔全在原告身上，原告一直念在夫妻情分協助被告戒毒，但被告
    仍先後於民國八十八年、八十九年兩次入所戒治，出獄後亦不知悔改，更變本加
    厲，使原告及子女生活在恐懼中。
  (二)現被告又因販賣毒品被羈押中，原告精神壓力很大，爰依民法第一千零五十二條
    第二項之規定請求離婚。
三、證據：戶籍謄本一件，台灣板橋地方法院押票影本一件。
乙、被告方面：
一、聲明：請求駁回原告之訴。
二、陳述：被告確實有染上毒品，目前因販賣毒品之罪名遭羈押三個多月。
丙、本院依職權調閱被告在監在押資料及被告全國前案紀錄表。
    理　　由
一、查原告起訴主張兩造為夫妻，因被告染上毒癮，無法工作養家，生活重擔全在原
    告身上，原告一直念在夫妻情分協助被告戒毒，但被告仍先後於八十八年、八十
    九年兩次入所戒治，出獄後亦不知悔改，更變本加厲，使原告及子女生活在恐懼
    中，現被告又因販賣毒品被羈押中之事實，業據其提出之戶籍謄本一件、台灣板
    橋地方法院押票影本一件為證，被告對於原告上開主張亦不爭執，並有本院依職
    權調閱之被告在監在押資料及被告全國前案紀錄表在卷可稽，堪信原告主張之上
    開事實為真實。
二、按民法親屬編於七十四年六月三日修正前，第一千零五十二條就裁判離婚原因，
    原採列舉主義，迄七十四年六月三日修正公布時，於同條增列第二項離婚事由之
    概括規定「有前項以外之重大事由難以維持婚姻者，夫妻之一方，得請求離婚」
    ，其立法本旨，乃以同條第一項各款列舉之離婚原因過於嚴格，故增列第二項，
    即夫妻一方之事由，雖不備同條第一項所列各款之要件，祇須按其事由之情節，
    在客觀上確實難以維持婚姻生活者，亦得請求裁判離婚，使夫妻請求裁判離婚之
    事由較富彈性（最高法院七十六年台上字第一六五號判決、同院八十六年三月四
    日第二次民事庭會議決議意旨參照）。又夫妻有共同生活之義務，民法第一千零
    一條有關夫妻互負同居義務，即宣示夫妻間有基於生理及心理需求之婚姻關係本
    質性義務，倘夫妻已無法共同生活，自得謂係難以維持婚姻之重大事由。
三、查兩造為夫妻，被告於八十八年三月十一日、八十九年七月二十七日因施用毒品
    案件，先後入戒治所執行強制戒治，嗣於九十年一月二十八日戒治執行完畢，又
    於九十年二月一日因案羈押於台北看守所至今之事實為真正，業已前述，被告長
    期施用毒品之行為及長期進出監所，不僅已無法與原告共組正常之婚姻生活，且
    施用毒品之花費頗大，此影響家庭經濟甚巨，被告實已無法承擔其對婚姻、家庭
    所應負之照顧扶養責任，足見於客觀上兩造維持婚姻之基礎已不復存在，而被告
    於審理中亦陳明願意離婚，是兩造在主觀上亦已喪失維持婚姻之意願，兩造間婚
    姻所生之破綻，已無回復之希望，其情形已構成難以維持婚姻之重大事由，是以
    原告之主張，自堪信為真實。從而，原告依民法第一千零五十二條第二項之規定
    訴請裁判離婚，於法有據，應予准許。
四、結論：原告之訴為有理由，並依民事訴訟法第七十八條，判決如主文。
中　　　華　　　民　　　國　　九十一　　年　　　五　　　月　　二十七　　日
~B法　　　官　陳明珠
右正本證明與原本無異
如不服本判決應於送達後廿日內向本院提出上訴狀。
中　　　華　　　民　　　國　　九十一　　年　　　五　　　月　　二十七　　日
~B法院書記官　劉日賓
